臺灣高等法院刑事判決　　　　　　　　100年度上訴字第118號
上　訴　人
即　被　告　陳國華
選任辯護人　高奕驤律師
　　　　　　楊雅萍律師
上列上訴人因違反毒品危害防制條例案件，不服臺灣板橋地方法
院99年度訴字第2675號中華民國99年11月16日第一審判決（起訴
案號：臺灣板橋地方法院檢察署99年度毒偵字第5889號），提起
上訴，本院判決如下：
    主  文
上訴駁回。
    理  由
一、按提起第二審之上訴，其上訴書狀應敘述具體理由，為第二
    審上訴必備之程式，刑事訴訟法第361條第2項之規定甚明。
    倘上訴理由之敘述未合乎具體之要求者，其上訴即屬同法第
    362條前段所定「上訴不合法律上之程式」，第二審法院應
    依同法第367條前段之規定，以判決駁回之。至其理由之具
    體與否，屬第二審法院審查範圍，不在第一審法院命補正之
    列，上訴書狀如已敘述理由，無論其具體與否，即無待其補
    提理由書或命補正之問題。此與上訴書狀全未敘述上訴理由
    者，第一審法院依刑事訴訟法第361條第3項之規定，應定期
    間先命補正之情形，尚屬有別。又第二審上訴之目的，既在
    於請求撤銷、變更原判決，則所謂「具體理由」，自應就原
    判決如何足以撤銷、如何應予變更之「事實上」或「法律上
    」之具體根據，本於確實之訴訟資料暨原因事實之所出，逐
    一敘述、記載，必已具體指出原判決事實認定之所憑有如何
    之錯誤（如原判決所採之證據如何不具證據能力，所為證明
    力之判斷如何違背經驗、論理法則等），法律之適用（尤其
    實體法）有如何之違誤，形式上已足以動搖原判決使之成為
    不當或違法而得改判之事由；必要時並應提出有利於己之事
    證，期使第二審法院採納，俾為有利於上訴人之認定，始屬
    合法。上訴理由之敘述，應先合乎具體之要求，始有所敘述
    可取與否之實體審理與判斷之問題。是上訴人之上訴書狀雖
    敘述上訴理由，但僅泛言原判決認定事實錯誤、違背法令、
    量刑失之過重或輕縱等情詞，而未依上揭意旨指出具體事由
    ，或形式上雖已指出具體事由，然該等事由縱使屬實，亦不
    足以認為原判決有何不當或違法，或其所陳之事由，與訴訟
    資料所載不相適合，或所指摘原判決之「不當」或「違法」
    根本不存在者，均應認其實質上並未符合具體之要件，庶符
    節制濫行上訴之立法意旨。
二、本件原判決認定上訴人即被告陳國華如其事實欄所載：「陳
    國華前於93年間因施用毒品違反毒品危害防制條例案件，經
    臺灣板橋地方法院以93年度毒聲字第1238、1588號裁定送勒
    戒處所觀察、勒戒後，認有繼續施用毒品傾向，復經臺灣板
    橋地方法院裁定令入戒治處所施以強制戒治，嗣認無繼續戒
    治必要，於94年7月8日停止戒治出所，並由臺灣板橋地方法
    院檢察署檢察官以94年度戒毒偵字第270號為不起訴處分確
    定；另於82年間因違反麻醉藥品管理條例及藥事法案件，經
    本院以82年度上訴字第7249號分別判處有期徒刑5年10月、8
    月，並定應執行有期徒刑6年2月確定，於85年5月27日假釋
    出監，所餘期間付保護管束；惟於86年間再因違反麻醉藥品
    管理條例及藥事法案件，經臺灣板橋地方法院以86年度訴字
    第2175號分別判處有期徒刑6月、1年6月，定應執行有期徒
    刑1年10月，嗣就違反藥事法部分提起上訴，為最高法院以
    88年度台上字第1217號駁回上訴確定，又上開假釋因而撤銷
    ，經接續殘刑3年7月又3日執行，復於91年5月10日假釋出監
    ，惟因施用毒品案件，假釋再經撤銷，應執行殘刑2年3月又
    30日，嗣前揭4罪除有期徒刑5年10月外，均經本院以96年度
    聲減字第1393號裁定減刑，4罪並定應執行有期徒刑6年，接
    續前揭殘刑執行，甫於96年7月16日執行完畢（於本件構成
    累犯）。詎陳國華不知悔改且未戒除毒癮，明知海洛因及甲
    基安非他命分別為毒品危害防制條例所列管之第一、二級毒
    品，依法不得持有及施用，竟猶基於施用第一、二級毒品之
    犯意，於上開強制戒治執行完畢釋放後5年內之99年6月9日
    凌晨2、3時許，在新北市○○區○○路1184號美芙汽車旅館
    806室，將第一級毒品海洛因及第二級毒品甲基安非他命摻
    雜置入玻璃球吸食器內，以火燒烤使產生煙霧後吸食之方式
    ，同時施用第一、二級毒品1次，嗣於同日下午1時許，為警
    在上址查獲，經警徵得其同意採尿送驗，結果呈鴉片類及安
    非他命類陽性反應，因悉上情。並扣得甲基安非他命殘渣袋
    1個、電子磅秤1臺、手機2支。」之施用第一級毒品海洛因
    、第二級毒品甲基安非他命之犯行，為想像競合犯，從較重
    之施用第一級毒品罪，累犯，處有期徒刑8月，扣案之含甲
    基安非他命殘渣無法析離之包裝袋壹個沒收銷燬。
三、上訴人不服原審判決，其上訴理由略稱：「被告自警方查緝
    後至偵查、原審審理時對於施用第一級毒品犯行，坦承不諱
    ，被告更主動告協助警方查其毒品來源上游，供出『棟兄』
    曾炳輝、『老二』、『胖胖』黃仁杰、『小罐』郭秋萍、『
    阿昌』魏俊昌等人。被告因誤交損友、生活及工作壓力過大
    始施用毒品，從未因施用毒品而危害他人，家中經濟又需靠
    被告支撐，原審量刑過重，請考量被告犯後態度良好，深具
    悔意，再考量被告家庭狀況與就業情形，能減輕被告刑期。
    」等語。
四、經查：
  (一)按「犯第4條至第8條、第10條或第11條之罪，供出毒品來源
    ，因而查獲其他正犯或共犯者，減輕或免除其刑。」毒品危
    害防制條例第17條第1項定有明文。本案被告於警詢時雖供
    稱「海洛因及安非他命是向綽號棟兄男子、綽號老二男子、
    綽號小罐女子所購買，另外還有向一位綽號胖胖男子購得安
    非他命。」等語（見原審卷第38頁）；然查：經原審函請新
    北市政府警察局被告之毒品來源之調查結果為：「…經查綽
    號『胖胖』真實姓名為黃仁杰…復於7月5日至臺灣臺北看守
    所借詢陳國華並供其指認，本局仍持續偵辦中，…另上游綽
    號『棟兄』之男子，被告陳國華於警詢中無法指認『棟兄』
    之真實姓名，故無法查緝到案。」，有新北市政府警察局99
    年10月15日北縣警刑大字第0990165996號函在卷可稽（見原
    審卷第35頁），是被告雖供出毒品來源，但警方並未因而查
    獲其他正犯或共犯，核與上開規定不符，自不得減輕或免除
    其刑，況被告已於原審審理時，經原審法官當庭提示前開新
    北市政府警察局回函後，被告即供陳不再請求因供出上游而
    減刑乙節（見原審卷第53頁背面），是上訴意旨所指其協助
    警方查獲其毒品來源，要與事實不符，不足採信。
  (二)本案被告前間因施用毒品違反毒品危害防制條例案件，而有
    上開觀察、勒戒及強制戒治之執行紀錄，並於94年7月8日釋
    放出所等情，被告於上開觀察、勒戒及強制戒治執行完畢釋
    放後，5年內再犯本件施用第一、二級毒品罪行。另於82年
    間因違反麻醉藥品管理條例及藥事法案件，經本院以82年度
    上訴字第7249號分別判處有期徒刑5年10月、8月，並定應執
    行有期徒刑6年2月確定，於85年5月27日假釋出監，所餘期
    間付保護管束；惟於86年間再因違反麻醉藥品管理條例及藥
    事法案件，經臺灣板橋地方法院以86年度訴字第2175號分別
    判處有期徒刑6月、1年6月，定應執行有期徒刑1年10月，嗣
    就違反藥事法部分提起上訴，為最高法院以88年度台上字第
    1217號駁回上訴確定，又上開假釋因而撤銷，經接續殘刑3
    年7月又3日執行，復於91年5月10日假釋出監，惟因施用毒
    品案件，假釋再經撤銷，應執行殘刑2年3月又30日，嗣前揭
    4罪除有期徒刑5年10月外，均經本院以96年度聲減字第1393
    號裁定減刑，4罪並定應執行有期徒刑6年，接續前揭殘刑執
    行，於96年7月16日執行完畢，有本院被告前案紀錄表在卷
    可稽，是被告於觀察、勒戒執行完畢5年內再犯本件施用毒
    品案件，且於前案執行完畢後5年內，故意再犯本件有期徒
    刑以上之罪，為累犯，應依刑法第47條第1項加重其刑。
  (三)按量刑輕重，屬為裁判之法院得依職權自由裁量之事項，苟
    其量刑已以行為人之責任為基礎，並斟酌刑法第57條各款所
    列情狀，在法定刑度內，酌量科刑，無偏執一端，致明顯失
    出失入情形，自不得指為不當或違法。被告於本件被論較重
    之毒品危害防制條例第10條第1項施用第一級毒品罪，法定
    刑為「6月以上5年以下有期徒刑」，且原審已審酌「被告前
    已受強制戒治之戒癮治療，應知所警惕，竟仍再次施用，顯
    見並無悔意，其施用海洛因、甲基安非他命行為，不惟戕害
    自己身心健康，並嚴重危害社會風氣；另兼衡其智識程度為
    高中肄業（見警詢筆錄）、犯罪動機、目的、手段、所犯尚
    未危及他人，且坦承犯行，犯罪後態度良好等一切情狀」，
    始為量刑，且所量之刑為法定刑度之較輕之刑，是原審判決
    既已詳細記載認定被告犯罪之證據及理由，並已審酌關於刑
    法第57條科刑之一切情狀，在適法範圍內行使其量刑之裁量
    權，核無違法或不當之情形。
  (四)本院審酌被告陳國華之上訴理由，業經原審判決於理由內詳
    論敘明並審酌，尚不足以影響原審判決量刑刑度宣告之本旨
    ，且對於原審判決究有何具體事由，致判決不當或違法，無
    一語涉及，顯未依據卷內既有訴訟資料或提出新事證，指摘
    或表明原審判決有何採證認事、用法或量刑等足以影響判決
    本旨之不當或違法，或足以影響原判決，構成應撤銷之具體
    事由（最高法院97年度台上字第4345號判決要旨參照），與
    刑事訴訟法第361條第2項「上訴書狀應敘述具體理由」之規
    定不符。揆諸上開說明，其上訴不合法律上之程式，應予駁
    回，並不經言詞辯論為之。
據上論斷，應依刑事訴訟法第367條前段、第372條，判決如主文
。
中    華    民    國   100    年    1     月    10    日
                  刑事第十七庭  審判長法  官  王炳梁
                                      法  官  周明鴻
                                      法  官  黃雅芬
以上正本證明與原本無異。
如不服本判決，應於收受送達後10日內向本院提出上訴書狀，其
未敘述上訴之理由者並得於提起上訴後10日內向本院補提理由書
（均須按他造當事人之人數附繕本）「切勿逕送上級法院」。
                                      書記官  鄭雅云
中    華    民    國   100    年    1     月    11    日